臺灣桃園地方法院刑事判決　　　　　　　96年度訴字第1396號
公　訴　人　臺灣桃園地方法院檢察署檢察官
被　　　告　丁○○
　　　　　　　　　　（現羈押於臺灣桃園看守所龍潭女所）
指定辯護人　本院公設辯護人丙○○
上列被告因公共危險案件，經檢察官提起公訴（96年度偵字第12
140 號），被告於準備程序進行中為有罪之陳述，經由本院合議
庭裁定由受命法官獨任進行簡式審判程序後，本院判決如下：
    主  文
丁○○放火燒燬他人所有之推車壹台，致生公共危險，處有期徒
刑壹年參月。扣案之保特瓶空罐壹個沒收。
    事  實
一、緣丁○○之配偶甲○○係乙○○之夫之兄長，是丁○○與乙○○間，即具有家庭暴力防治法第3 條第4 款所定之四親等
    旁系婚親之家庭成員關係。詎因丁○○原為越籍人士，隻身
    遠嫁來台，且因長期與其夫及其他家庭成員溝通不良，時有
    爭執，嗣於96年5 月22日晚間復與其夫甲○○因細故發生爭
    執，其竟於96年5 月23日9 時許，持其於當日所準備、裝載
    汽油之保特瓶至其位於桃園縣桃園市○○街42巷12號1 樓住
    處前之騎樓，並將該保特瓶之瓶口打開，再將該保特瓶丟擲
    在乙○○所有並停放在該騎樓推車之下方，致瓶內之汽油因
    此潑灑於地上，而其明知該推車停放處係緊鄰其與甲○○、
    乙○○所共同居住之住宅，如放火燃燒該推車，極有可能會
    波及上開住宅及居住其內之家人，而致生公共危險，竟仍其
    於放火燒燬他人所有推車之犯意，復以其自備之打火機點燃
    紙條後再將紙條丟擲在上開汽油潑灑之處後，隨即騎乘機車
    離開，並因此造成該推車車頂之帆布、輪胎起火燃燒毀損而
    致令該推車不堪使用，幸因其配偶甲○○及時發現而將火勢
    撲滅，災情始未擴大。
二、案經桃園縣政府警察局桃園分局報請臺灣桃園地方法院檢察
    署檢察官偵查起訴。
    理  由
壹、程序方面：
一、按除簡式審判程序、簡易程序及第376 條第1 款、第2 款所
    列之罪之案件外，第一審應行合議審判，此觀諸96年3 月23
    日總統公布修正施行之同法第284 條之1 規定自明。再按本
    案被告丁○○所犯乃係死刑、無期徒刑或最輕本刑為3 年以
    上有期徒刑以外之罪，其並於本院準備程序期日中就被訴事
    實為有罪之陳述，經本院告知簡式審判程序之旨，並聽取當
    事人意見後，由本院依刑事訴訟法第273 條之1 第1 項規定
    裁定進行簡式審判程序，是本件自得不行合議審判，合先敘
    明。
二、再按簡式審判程序之證據調查，不受刑事訴訟法第159 條第
    1 項（關於排除傳聞證據之規定）、同法第161 條之2 （關
    於當事人、代理人、辯護人或輔佐人就證據調查之範圍、次
    序及方法表示意見之規定）、同法第161 條之3 （關於調查
    被告自白的限制之規定）、同法第163 條之1 （關於聲請調
    查證據程式之規定）及同法第164 條至第170 條 (關於證據
    調查方法之規定）等規定之限制，是本件即不受上開規定之
    限制，附此敘明。
貳、實體部分：
一、上揭事實，業經被告丁○○於本院準備程序及審理中均供承
    不諱，其並於本院準備程序及審理中均確認，警方於案發後
    所調取案發處附近住家裝設之監視錄影器所拍攝之錄影光碟
    內容中，所呈現於案發當時前後出現在案發現場之人及該人
    所騎乘機車之影像，即為其本人及其所騎乘之機車，更確認
    光碟內所呈現起火燃燒處之畫面，即為案發地點，此亦有該
    光碟附卷存參及本院準備程序及審理筆錄等資料在卷可稽，
    此並核與其夫甲○○、被害人乙○○於警訊及偵查中所述大
    致相符，另有已經燒燬變形之保特瓶空罐1 個扣案存參，暨
    有現場照片（附偵卷第33頁、第34頁、本院卷第53頁至56頁
    ）、扣押物品筆錄、扣押物品清單、扣案物品及被告於案發
    當日穿著及所騎乘機車之照片等資料在卷可參，足認被告上
    開自白，確與事實相符，洵堪採為論罪科刑之依據。從而，
    本案事證至為明確，被告犯行堪以認定，應依法論科。
二、按刑法第175 條第1 項所稱之「燒燬」，係指燃燒毀損之意
    ，亦即標的物已因燃燒結果喪失其效用而言（最高法院87年
    度台上字第1719號判決意旨參照），是被告上述放火行為，
    雖僅有使被害人乙○○所有推車之車頂帆布及輪胎毀損，但
    已致該推車不堪使用而喪失其效用，顯已達「燒燬」之程度
    。再按該條項所稱之「致生公共危險」者，乃指危及不特定
    人或多數人生命、身體或財產之狀態，且應以具有理性及判
    斷力之通常人為標準自客觀上而為判斷，是本件被告係以汽
    油放火燒燬推車，極有可能波及一旁之住宅及居住其內之家
    人，是足認被告前開行為，應堪認已致生公共危險。再系爭
    推車雖係停放在被告住家1 樓之騎樓上，但被告放火時，所
    使用汽油量尚少，且該騎樓係有瓷磚鋪設，延燒不易，所燒
    燬者亦僅有推車等情，均有現場照片在卷可憑，足證被告此
    次放火之目的僅係要燒燬該推車，而非要燒燬該建築物。是
    故核被告上開放火行為，乃係犯刑法第175 條第1 項之放火
    罪。又查刑法第175 條第1 項之放火罪，燒燬多數他人所有
    之物，仍只成立一罪，而不以燒燬物之數目，定其罪數；且
    放火原含有毀損性質，自無兼論毀損罪之餘地（最高法院21
    上字391 號、29年上字第2388號判例可參）。職是，被告燒
    燬上開被害人乙○○之推車，亦不另論以毀損罪。再原起訴
    意旨犯罪事實欄並未載明被告有放火燒燬其住處之意思，且
    被告實際上亦無此犯意，已如上述，惟起訴法條卻誤用刑法
    第173 條第1 項，嗣該部分業經公訴檢察官當庭更正起訴法
    條為刑法第175 條第1 項，併此敘明。再查，被告丁○○之
    配偶甲○○係被害人乙○○之夫之兄長，此為被告所自承，
    是丁○○與被害人乙○○間，即具有家庭暴力防治法第3 條
    第4 款所定之四親等旁系姻親之家庭成員關係，是本件屬同
    法第2 條第2 項之家庭暴力罪。爰審酌被告之素行尚好，犯
    後頗有悔意，並於本院調查、審理中即坦承所有犯行，惟其
    所為放火之犯行，致生之危險實屬嚴重等一切情狀，量處如
    主文所示之刑，以示懲儆。又查扣已燒燬變形之保特瓶空罐
    1 個既為被告用以供其放火所用之物，即應依刑法第38條第
    1 項第2 款之規定，諭知沒收之宣告。至被告所稱其用以點
    燃汽油之打火機，未經扣案，為免日後執行上之困難，且此
    亦非需義務沒收之物，爰不另為沒收之諭知。
據上論斷，應依刑事法第299 條第1 項前段、第273 條之1 第1
項、刑法第175 條第1 項、第38條第1 項第2 款，家庭暴力防治
法第2 條第2 項，判決如主文。
本案經檢察官董良造到庭執行職務。
中　　華　　民　　國　　96　　年　　10　　月　　5 　　日
                  刑事第十二庭  法　官　  林靜梅
以上正本證明與原本無異。
如不服本判決，應於判決送達後10日內向本院提出上訴狀（應附
繕本），其未敘述上訴理由者，應於上訴期間屆滿後20日內補提
理由書狀於本院，上訴於臺灣高等法院。
　　　　　　　　　　　　　　　  書記官　  廖宜政
中　　華　　民　　國　　96　　年　　10　　月　　5 　　日
附論罪科刑依據之法條：
中華民國刑法第175條
放火燒燬前二條以外之他人所有物，致生公共危險者，處1 年以
上7 年以下有期徒刑。
放火燒燬前二條以外之自己所有物，致生公共危險者，處3 年以
下有期徒刑。
失火燒燬前二條以外之物，致生公共危險者，處拘役或3 百元以
下罰金。
